【裁判字號】    97,訴,73
【裁判日期】    970318
【裁判案由】    清償債務
【裁判全文】
臺灣桃園地方法院民事判決                97年度訴字第73號
原      告  臺灣新光商業銀行股份有限公司
法定代理人  丙○○
訴訟代理人  丁○○
被      告  甲○○
            乙○○○
上列當事人間清償債務事件，經本院於民國97年3 月4 日言詞辯
論終結，判決如下：
    主  文
被告應連帶給付原告新臺幣玖拾玖萬伍仟柒佰壹拾元，及其中新
臺幣玖拾肆萬柒仟伍佰柒拾陸元自民國八十九年十月四日起至清
償日止，按年息百分之九點六四計算之利息，暨自民國八十九年
十月四日起至清償日止，按上開利率百分之二十計算之違約金。
原告其餘之訴駁回。
訴訟費用由被告連帶負擔。
    事  實
甲、原告方面：
一、聲明：被告應連帶給付原告新臺幣（下同）995,710 元及自
    民國89年10月4 日起至清償日止，按年息9.64％計算之利息
    ，暨自89年10月4 日起至清償日止，按上開利率20％計算之
    違約金。
二、陳述：
  (一)被告甲○○於87年5 月5 日邀被告乙○○○為連帶保證人，
    向誠泰商業銀行股份有限公司（按誠泰商業銀行股份有限公
    司與臺灣新光商業銀行股份有限公司於94年12月31日合併，
    合併後存續法人為臺灣新光商業銀行股份有限公司，且概括
    承受因合併而消滅之誠泰商業銀行股份有限公司之權利義務
    ）借款150 萬元，約定清償期為88年5 月5 日，利息採機動
    利率按月計付（目前年息為9.64％）；借款人任何一期未依
    約履行付息或分期攤還時，即喪失分期攤還之權利，借款視
    為全部到期，並自遲延日起除按上開利率計付遲延利息外，
    逾期6 個月以內者，另按上開利率10％，逾期超過6 個月者
    ，超過部分按上開利率20％加付違約金。
  (二)詎被告未依約清償借款，迭經催討，均無效果。原告乃對被
    告甲○○供擔保之不動產聲請強制執行，經鈞院以89年度執
    字第3139號拍賣抵押物強制執行完畢，原告受償841,624 元
    ，惟該款項僅能沖償利息及違約金至89年10月3 日止，被告
    甲○○尚欠原告本金995,710 元及自89年10月4 日起至清償
    日止之利息、違約金。而被告乙○○○為本件借款之連帶保
    證人，依法對負連帶清償責任。爰依法訴請判決如主文所示
    。
三、證據：提出行政院金融監督管理委員會函、借據、鈞院民事
    執行處強制執行金額計算書分配表各1 件為證。
乙、被告方面：
  一、聲明：原告之訴駁回。
  二、陳述：
   (一)被告甲○○：被告沒有錢可清償。
   (二)被告張謝淄己：不知道債務情形。
    理    由
一、本院判斷：
  (一)原告主張之事實，業據提出借據、本院民事執行處強制執行
    金額計算書分配表、行政院金融監督管理委員會函等件為證
    ，為被告所不爭執，本院綜合上開事證認與原告主張之事實
    相符，堪認原告之主張為真正。被告雖稱無力清償或不知債
    務情形，惟不能解免清償債務之責任。
  (二)按清償人所提出之給付，應先抵充費用，次充利息，次充原
    本；民法第323 條第1 項定有明文。至於違約金之抵充順序
    並未明文規定且無儘先抵充之規定，其與原本債權清償期亦
    無先後之分，兩者擔保又屬相同，依民法第322 條第2 款中
    段規定，應以債務人因清償獲益最多者儘先抵充；而違約金
    既以原本為計算標準，抵充原本於債務人獲益最多，故債務
    原本應先於違約金優先抵充（最高法院55年度台上字第991
    號判決參照）。
  (三)本件被告簽立之借據並未約定抵充之順序，原告復未舉證有
    其他約定事項，又縱於其他約定書有約定記載，然一般約定
    書係由企業經營者之原告單方擬定，預定適用於原告與借款
    之不特定人簽定借據之約定條款，屬附合契約條款，於約定
    事項如有約定由原告指定抵充順序之記載，該條係屬使他方
    當事人拋棄權利或限制其行使權利，且於他方當事人有重大
    不利益者之約定，按其情形顯失公平，依民法第247 條之1
    第3 、4 款規定，該約定事項應屬無效，原告亦不得據該記
    載事項主張得指定清償抵充之順序。又原告於本件亦未曾主
    張為指定抵充之順序，故本件被告所提之給付不足清償全部
    債務時，其抵充順序應依民法第323 條之規定：先抵充費用
    、次充利息、次充原本。
  (四)查本件原告拍賣抵押物所受償之841,624 元，抵充利息289,
    200 元後，已不足抵充本金，有原告提出之本院89年執字第
    3139號分配表在卷可稽。是依先抵充費用、次充利息、本金
    之清償順序，原告不足受償之本金部分應為947,576 元，另
    違約金部分48,134元不得計入本金重複計息及違約金。
  (五)綜上所述，原告依借貸契約及連帶保證之法律關係請求被告
    連帶給付995,710 元，及其中本金947,576 元自89年10月4
    日起至清償日止，按年息9.64％計算之利息，暨自民國89年
    10月4 日起至清償日止，按上開利率20％計算之違約金，於
    法有據，應准許之。原告逾此範圍之請求，並無所據，應予
    駁回。
二、據上論結，依民事訴訟法第85條第2 項，判決如主文。
中    華    民    國    97    年    3     月    18    日
                  民事第二庭    法  官  蔡寶樺
以上正本係照原本作成
如對本判決上訴，須於判決送達後20日內向本院提出上訴狀
中    華    民    國    97    年    3     月    18    日
                                書記官  李宛儒


司法院資訊處製作；財團法人民間司法改革基金會備份。
